【裁判字號】    95,交上易,150
【裁判日期】    950510
【裁判案由】    過失傷害
【裁判全文】
臺灣高等法院臺南分院刑事判決  九十五年度交上易字第一五０號
上訴人  臺灣臺南地方法院檢察署檢察官
被  告  乙○○
上列上訴人因被告過失傷害案件，不服臺灣臺南地方法院九十四
年度交易字第三六號中華民國九十五年一月二十四日第一審判決
（起訴案號：臺灣臺南地方法院檢察署九十四年度偵字第二九五
六號），提起上訴，本院判決如下：
    主    文
上訴駁回。
    理    由
一、公訴意旨略以：乙○○於民國九十四年一月十日下午三時五
    十五分許，駕駛牌照號碼ＣＱ─五一八五號自用小客車搭載
    徐啟文，沿臺南市○○○○街，由東向西行駛，途經該路一
    二九號前，應注意停車時須依車輛順行方向緊靠道路右側，
    且停車向外開啟車門時，應注意行人、車輛，並能注意，竟
    疏於注意，未依車輛順行方向而將車由東向西逆向停放在上
    開一二九號前，適有甲○○駕駛牌照號碼ＬＺＰ─五七五號
    機車，沿建平十七街，由西向東駛來，遭徐啟文打開車輛右
    後座門撞及甲○○駕駛之機車，致甲○○人車倒地，受有右
    肩、胸部挫傷、右手肘擦傷、外傷性右肩關節旋轉肌腱斷裂
    之傷害，經甲○○訴由臺南市警察局第四分局報請臺灣臺南
    地方法院檢察署檢察官偵查起訴，認乙○○涉犯刑法第二百
    八十四條第一項過失傷害罪嫌（徐啟文部分，業撤回告訴，
    為原審不受理判決確定）。
二、按犯罪事實應依證據認定之，無證據不得認定犯罪事實，不
    能證明被告犯罪者，應諭知無罪之判決，刑事訴訟法第一百
    五十四條第二項、第三百零一條第一項定有明文。又認定不
    利於被告之事實，須依積極證據，茍積極證據不足為不利於
    被告事實之認定時，即應為有利於被告之認定，更不必有何
    有利之證據（最高法院三十年上字第八一六號判例參照）。
三、公訴人認被告乙○○涉犯過失傷害罪嫌，無非以告訴人甲○
    ○之指訴、同案被告徐啟文（嗣因與告訴人甲○○成立民事
    和解，由甲○○於九十四年六月七日原審準備程序時，當庭
    撤回告訴）之自白及甲○○受傷之診斷證明書等資為論罪依
    據。被告黃智於原審坦承對其有於上開時、地逆向停車及因
    徐啟文打開車門撞及甲○○駕駛之機車，致甲○○人車倒地
    ，受有右肩、胸部挫傷、右手肘擦傷、外傷性右肩關節旋轉
    肌腱斷裂之傷害之事實供承不諱，並稱其是因為順向車道沒
    有車位，所以才逆向停車等語。
四、經查：
(一)被告乙○○駕駛ＣＱ─五一八五號自用小客車案發時．係逆
    向停在臺南市○○○○街由西向東之車道上，緊靠路邊，並
    占用車道一半，為告訴人甲○○及被告黃智供述在卷，且經
    原審於九十四年十一月二十五日會同雙方到現場勘查明確，
    著有勘驗筆錄、現場圖及現場照片四張在卷可稽。
(二)本件車禍發生，係坐於ＣＱ─五一八五號自用小客車右後座
    之徐啟文，未注意前後有無來車，即打開右後座車門欲下車
    ，致右後座車門撞及甲○○駕駛之機車，使甲○○人車倒地
    ，受有右肩、胸部挫傷、右手肘擦傷、外傷性右肩關節旋轉
    肌腱斷裂等傷害等情，則據徐啟文於警詢及原審供述綦詳，
    核與告訴人甲○○指訴之情節相符，並有甲○○受傷之診斷
    證明書二紙、警方事後蒐證之照片七張、道路交通事故現場
    圖、道路交通事故調查報告表(一)、(二)各一紙附卷可參。
(三)被告乙○○固係逆向停於臺南市○○○○街一二九號前由西
    向東之車道上，則係因徐啟文欲到該處附近尋朋友，乙○○
    應其朋友所託搭載徐啟文至該處，乙○○考量徐啟文從內側
    （即左後車門靠近建物騎樓處）下車較方便，不知徐啟文未
    從正常情況由騎樓側下車，而由外側（即右後車門處）下車
    ，業據被告乙○○於原審現場勘查時供述在卷，並經徐啟文
    於偵查中稱：「我當時人在睡覺，黃某逆向停車，我打開車
    門」、於警詢時稱：「當天，車在事故地點停車時，因為我
    在右後座打開右後座車門下車，車門撞上沿建平十七街由西
    向東行駛之由甲○○駕駛之ＬＺＰ─五七五號重機車，發生
    交通事故」等語相符。是被告乙○○當時顯然是受朋友之託
    ，駕駛ＣＱ─五一八五號自用小客車搭載徐啟文至臺南市○
    ○○○街一二九號前，臨時停車，要方便讓徐啟文下車足明
    。詎因徐啟文當時剛睡醒，未注意看前後有無來車，且未自
    左後座之車門方便、安全下車，竟貿然打開右後座之車門下
    車，才撞及甲○○駕駛之機車，致甲○○人車倒地，受有前
    揭傷害，亦可認定。是本件車禍肇事者．為徐啟文，極為明
    確。
(四)而告訴人甲○○駕駛ＬＺＰ─五七五號機車由西向東尚未到
    達建平十七街一二九號之前，被告乙○○已經在建平十七街
    一二九號前由東向西逆向臨時停車，並呈停止狀態，已據告
    訴人甲○○於原審現場勘查時供明在卷，於原審審理時亦供
    陳：「我行經肇事地點時，被告的車子早已停好，是靜止狀
    態的」，足見被告乙○○係先停車在建平十七街一二九號之
    前，並非告訴人甲○○駕駛機車前來時，始同時行駛突然逆
    向停車，肇致車禍。
(五)按黃實線設於路側者，用以禁止停車；紅實線設於路側者，
    用以禁止臨時停車，道路交通標誌標線號誌設置規則第一四
    九條第一項第一款第四目、第五目分別定有明文。又臨時停
    車時，應依車輛順行方向緊靠道路右側，道路交通安全規則
    第一百十一條第二項前段定有明文。查被告乙○○所逆向停
    車處，有黃實線設於路側，乃係禁止停車（即人下車並長時
    間停車），但不禁止臨時停車。又被告乙○○逆向停車時已
    緊靠路側，已如前述。按「刑法上之過失，其過失行為與結
    果間，在客觀上有相當因果關係始得成立。所謂相當因果關
    係，係指依經驗法則，綜合行為當時所存在之一切事實，為
    客觀之事後審查，認為在一般情形下，有此環境、有此行為
    之同一條件，均可發生同一之結果者，則該條件即為發生結
    果之相當條件，行為與結果即有相當因果關係。反之，若為
    在一般情形下，有此同一條件存在，而依客觀之審查，認為
    不必皆發生此結果者，則該條件與結果並不相當，不過為偶
    然之事時而已，其行為與結果即無相當因果關係。」（最高
    法院七十六年臺上字第一九二號判例參照）。本件車禍係徐
    啟文貿然打開ＣＱ─五一八五號自用小客車右後座之車門（
    靠近甲○○沿建平十七街由西向東行駛之道路部分），碰撞
    甲○○駕駛之機車，導致甲○○人、車倒地受傷，此種情形
    如被告乙○○順向靠右停車（即由西向東停車），如有人貿
    然打開ＣＱ─五一八五號自用小客車左後座之車門（靠近甲
    ○○沿建平十七街由西向東行駛之道路部分），亦會碰撞甲
    ○○駕駛之機車，而導致相同之結果，而當時日間自然光線
    、視距良好，有上開道路交通事故調查報告表(一)可參，且甲
    ○○在遠處即已見到有一車輛停在其前面之路面之右邊之情
    形下，祇因徐啟文貿然打開車輛靠近甲○○沿建平十七街由
    西向東行駛之道路部分之車門，讓甲○○猝不及防，才會碰
    撞甲○○駕駛之機車，因而導致甲○○受傷之結果，自與已
    緊靠路邊之車輛係順向或逆向無關，依上開說明，與告訴人
    甲○○受傷有相當因果關係者，係徐啟文貿然打開車輛右後
    座門之行為所致，而非被告乙○○之逆向臨時停車行為所致
    亦不因告訴人指稱：乙○○答應要與徐啟文共同擔醫藥費等
    語，即認被告乙○○與本件車禍有相當因果關係。故被告乙
    ○○縱臨時停車不依順行之方向停車之行為，僅係違反道路
    交通管理處罰條例第五十五條第四款規定而應受行政罰而已
    ，尚未觸犯刑罰之規定，足可認定。
四、綜上所述，尚難認被告乙○○上開逆向違規停車行為造成告
    訴人甲○○受傷，被告自無公訴人指訴之過失傷害罪責。被
    告乙○○則屬不能證明有過失傷害罪嫌。
五、原審基於上述理由，為被告乙○○無罪判決之諭知，本院經
    核原判決認事用法，均無不合。公訴人依告訴人請求上訴，
    指摘原判決不當，為無理由，應予駁回。
六、被告經合法傳喚，無正當理由不到庭，不待其陳述逕行判決
    。
七、據上論斷，應依刑事訴訟法第三百六十八條、第三百七十一
    條，判決如主文。
本案經檢察官江守權到庭執行職務。
中    華    民    國    95    年    5     月    10    日
            刑事第一庭審判長法官  黃  崑  宗
                            法官  王  明  宏
                            法官  蔡  長  林
以上正本證明與原本無異。
不得上訴。
                          書記官  李  培  薇
中    華    民    國    95    年    5     月    11    日


司法院資訊處製作；財團法人民間司法改革基金會備份。
